【裁判字號】    89,家上,72
【裁判日期】    890711
【裁判案由】    離婚
【裁判全文】
臺灣高等法院臺中分院民事判決  八十九年度家上字第七十二號
    上  訴  人  乙○○
                        送達處.
    被上  訴人  甲○○  住台中.
右當事人間請求離婚事件，上訴人對於中華民國八十九年三月二日臺灣臺中地方法院
第一審判決（八十九年度婚字第六十四號），提起上訴，本院判決如左：
    主      文
上訴駁回。
第二審訴訟費用由上訴人負擔。
    事      實
甲、上訴人方面：
一、聲明：求為判決：
  (一)原判決廢棄。
  (二)駁回被上訴人在第一審之訴。
  (三)第一、二審訴訟費用由被上訴人負擔。
二、陳述及證據：除與第一審判決記載者相同予以引用外，補稱：
  (一)被上訴人主張上訴人好賭成性，將家產賭輸一空，又利用兒女借款不還，拖累兒
    女，全非事實。兩造結婚後，上訴人分別於民國六十四、六十七年購買台中市○
    區○○里○○路二七四號二樓透天厝、台中市○○街三○○號三樓透天厝登記為
    被上訴人名下，並無變賣。又上訴人有台中縣沙鹿鎮○○路七十一號、七十三號
    、七十五號均三樓透天厝共三棟，有坐落沙鹿鎮○○段竹林小段六八－四、六八
    －一四、六八－一五、六八－一六、六八－六、二一七－六三六、四九四－一一
    地號土地共七筆，怎能說上訴人將家產賭輸一空？被上訴人主張上訴人賭博，應
    負舉證責任。
  (二)上訴人之子謝文博平日不務正業，賭博酗酒，詐騙胞妹錢財又傷害胞妹，上訴人
    並有為其還賭債，而上訴人曾購土地登記於其名下，亦被其出賣賭光，所贈與之
    汽車其亦賣掉，後為互助會會首倒債新臺幣（下同）二百多萬元，要求上訴人分
    財產未果，因而怨恨上訴人。是利用其母即被上訴人有患輕微精神病，判斷力薄
    弱之機會，唆使被上訴人提起離婚之訴，其目的不外要用被上訴人兩棟房屋去抵
    押借錢花用，是其所為證言不實在。
  (三)被上訴人十年前患精神分裂症，迄今未痊癒，每天在外撿破爛，堆放自家門前致
    被警察派出所開罰單，請傳立人派出所警員張賢文作證，是其所為污染環境行為
    ，竟稱上訴人所為，實不可思議。
  (四)被上訴人所提診斷書，乃因其患輕微精神分裂症，無正常判斷力，但喜騎機車，
    因騎機車多次與人相撞而受傷者，非上訴人打傷。上訴人亦無拿水果刀要脅情事
    ，請傳兩造女兒謝菁津出庭作證。
  (五)庭陳靜和醫院診斷書為證。
乙、被上訴人方面：
一、聲明：求為判決如主文所示。
二、陳述及證據：除與第一審判決記載者相同予以引用外，補稱：
  (一)台中市○區○○里○○路二七四號房屋乃被上訴人之母親賴江招凰所贈與，台中
    市○○街三○○號房屋係被上訴人與母親賴江招凰合資購買，均非上訴人所購。
    又上訴人名下雖有七筆土地、三棟房屋，惟均已因有借款而設定抵押，且前已出
    賣房地甚多，所得金錢均花用一空。故上揭房地因貸款金額龐大，已無實質之價
    值。上訴人因爛賭，致經濟狀況極差，前亦曾向被上訴人調借現金。
  (二)被上訴人之子謝文博未嗜睹成性，亦未經常酗酒，現有正當職業。上訴人亦未有
    購車贈與謝文博事。至互助會一事，謝文博已與活會會員達成和解，由謝文博分
    期攤還。被上訴人現無精神疾病，亦無上訴人所指稱謝文博唆使被上訴人提起離
    婚之訴及圖被上訴人財產事。
  (三)提出贈與及買賣所有權移轉契約書影本各乙份等，及庭陳相片二張為證。
    理      由
一、本件被上訴人主張：兩造為夫妻關係。上訴人婚後好賭成性，將家產賭輸一空，
    又利用兒女借款不還，拖累兒女。上訴人因積欠賭債，自民國八十八年六月起，
    非但不負擔家計，且屢次向伊要錢，甚至拿水果刀要脅，並出言恐嚇伊「若妳不
    給我錢，我就和妳同歸於盡」。更於八十八年十月間毆打伊成傷，致伊受有左側
    顏面浮腫、右手擦傷及胸部鈍傷之傷害。兩造已長達十年未曾同房，上訴人又長
    期對伊拳打腳踢，造成伊傷痕累累。又上訴人衛生習慣極差，生活怪異，屢次造
    成環境污染而遭鄰居舉發，使伊及其子女不堪其擾。爰依民法第一千零五十二條
    第一項第三款、第五款、第二項之規定訴請離婚等語。
二、被上訴人則以：被上訴人主張上訴人好賭成性，將家產賭輸一空，又利用兒女借
    款不還，拖累兒女，全非事實；伊未打傷被上訴人，亦無拿水果刀要脅被上訴人
    云云，資為抗辯。
三、按夫妻之一方受他方不堪同居之虐待者，他方得向法院請求離婚，為民法第一千
    零五十二條第一項第三款所明定。所謂不堪同居之虐待，係指斟酌當事人之地位
    、教育程度或其他情事，認為夫妻之一方身體或精神有客觀上不能忍受之痛苦，
    致不堪繼續同居者而言；又婚姻係以夫妻之共同生活為目的，配偶應互相協力保
    持其共同生活之圓滿、安全及幸福，因而夫妻應互相尊重以增進情感之和諧，防
    止家庭暴力之發生，此為維繫婚姻所必要。故夫妻一方之行為，凡有礙於他方配
    偶之人格尊嚴與人身安全（含肉體與精神上之痛苦），致夫妻無法繼續共同生活
    者，均應認符合民法第一千零五十二條第一項第三款規定「受他方不堪同居之虐
    待」，最高法院著有八十三年度台上字第一七七八號、八十五年度台上字第五五
    一號判決意旨足資參照。本件兩造係夫妻關係，茲被上訴人主張上訴人婚後好賭
    成性，將家產賭輸一空，又利用兒女借款不還，拖累兒女。上訴人因積欠賭債，
    自八十八年六月起，非但不負擔家計，更屢次向被上訴人要錢，甚至拿水果刀要
    脅，並出言恐嚇被上訴人「若妳不給我錢，我就和妳同歸於盡」。更於八十八年
    十月間毆打被上訴人成傷，致被上訴人受有左側顏面浮腫、右手擦傷及胸部鈍傷
    等情，業據其提出診斷證明書附於原審卷可證，並據證人即兩造之子謝文博於原
    審證述：父親賭博把家產賣了，及銀行貸款多拿去賭博，父親常向我母親要錢，
    我記得有一次，父親打我母親，打的鼻青臉腫，以前住臺北時他也有打過我母親
    ，後搬到臺中時他也打我母親等語屬實，並據該證人提出房地分析表、貸款資料
    等附於原審卷為證。是上訴人既好賭成性，復毆打被上訴人，並將被上訴人毆至
    包括身體重要部位之顏面浮腫、胸部鈍傷，自可認上訴人之行為已有礙於被上訴
    人之人格尊嚴與人身安全，致夫妻無法繼續共同生活，被上訴人已受有身體及精
    神客觀上不能忍受之痛苦，致不堪繼續同居生活。從而，被上訴人依民法第一千
    零五十二條第一項第三款訴請離婚，揆諸上開說明，應認為有理由，而予淮許。
    又本件既准兩造離婚，則被上訴人仍依據民法第一千零五十二條第一項第五款及
    第二項之規定請求離婚，為請求權競合，對此即毋庸再予述。
四、上訴人雖指稱被上訴人十年前患精神分裂症，迄今未痊癒云云，並庭陳靜和醫院
    診斷書為證。經查，該診斷書為七十五年六月十八日所書立，內雖載七十二年間
    被上訴人曾患躁型躁鬱病，而在該院門診治療，但不能因此證明被上訴人現患有
    精神分裂症；且被上訴人於本院及原法院審理時，均能正常陳述意見，尤顯上訴
    人所言不實。上訴人又以證人不務正業、酗酒好賭、行為不檢等，其所為證言不
    實；且伊未傷害被上訴人，亦無拿水果刀要脅被上訴人云云置辯。惟查，上訴人
    無舉證以證明證人謝文博確有行為不檢等事，即使有此事由，亦不因此即得完全
    否認證人證詞所證之事實為真，因而上訴人僅空言否認證詞所證之事實，為無足
    採。
五、原審為上訴人與被上訴人離婚之判決，核無違誤。上訴意旨指摘原判決不當，求
    予廢棄，為無理由。
六、據上論結，依民事訴訟法第四百四十九條第一項、第七十八條，判決如主文。
中      華      民      國    八十九    年      七      月      十一    日
~b1家事法庭審判長法  官  陳照德
~b2              法  官  蔡王金全
~b3              法  官  陳成泉
右為正本係照原本作成。
如對本判決上訴，須收受於判決送達後二十日內向本院提出上訴書狀，其未表明上訴
理由者，應於提出上訴後二十日內向本院提出上訴理由書（須按他造人數附具繕本）
，並繳納送達用雙掛號郵票拾份（每份參拾肆元）。
上訴時應提出委任律師或具有律師資格之人之委任狀；委任有律師資格者，另應附具
律師及格證書及釋明委任人與受任人有民事訴訟法第四百六十六條之一第一項但書或
第二項（詳附註）所定關係之釋明文書影本。
~b                書記官  林育德
中      華      民      國    八十九     年       七      月   十三     日
附註：民事訴訟法第四百六十六條之一（第一項、第二項）：對於第二審判決上訴，
上訴人應委任律師為訴訟代理人。但上訴人或其法定代理人具有律師資格者，不在此
限。
上訴人之配偶、三親等內之血親、二親等內之姻親，或上訴人為法人、中央或地方機
關時，其所屬專任人員具有律師資格並經法院認為適當者，亦得為第三審訴訟代理人
。
                                                                        Ｈ


司法院資訊處製作；財團法人民間司法改革基金會備份。
